【裁判字號】    94,訴,661
【裁判日期】    950210
【裁判案由】    清償借款
【裁判全文】
臺灣新竹地方法院民事判決               94年度訴字第661號
原      告  乙○○
被      告  甲○○
上列當事人間請求清償借款事件，本院於民國95年 1月12日言詞
辯論終結，判決如下：
    主  文
被告應給付原告新臺幣肆拾壹萬捌仟元，及如附表編號一至編號
四所示各支票之票面金額，暨自如附表編號一至編號四所示提示
日起至清償日止，均按年息百分之六計算之利息。
原告其餘之訴駁回。
訴訟費用由被告負擔十分之三，其餘由原告負擔。
本判決第一項得假執行。
    事實及理由
一、事實摘要：
(一)、原告主張：原告持有訴外人如附表編號1至編號5所示發票人
    開立，並均由被告背書之支票5紙，詎屆期提示如附表編號1
    至編號4所示支票竟因存款不足遭退票，而如附表編號5所示
    之支票，則因發票人徐振宗告知不會付款，故並未提示，惟
    屢經催討均不獲清償，爰依票據法律關係請求被告清償積欠
    之票款新臺幣（下同）718,000 元，及自附表所示提示日起
    至清償日止，均按年息百分之6 計算之利息等情，並聲明：
    １、被告應給付原告300,000元，及自民國94年6月30日起至
    清償日止，按年息百分之6 計算之利息。２、被告應給付原
    告72,000元，及自94年5月31 日起至清償日止，按年息百分
    之6計算之利息。３、被告應給付原告130,000元，及自94年
    5月16日起至清償日止，按年息百分之6計算之利息。４、被
    告應給付原告48,000元，及自94年5月23 日起至清償日止，
    按年息百分之6計算之利息。５、被告應給付原告168,000元
    ，及自94年6月13日起至清償日止，按年息百分之6計算之利
    息。
(二)、被告則以：我是以鬥雞場營收的票向原告借款，之後再拿現
    金用在鬥雞場周轉，鬥雞場原則上是我在經營，場地是我去
    租的，因為原告有投資鬥雞場，他是股東，所以有營收的時
    候可以分紅，我同意負背書人的責任，但是我現在沒有能力
    一次給付等語。
二、實體部分：
(一)、原告主張其執有如附表編號1至編號4所示，由被告背書之支
    票，然經提示均不獲付款之事實，業據提出與其所述相符之
    支票及退票理由單共9 紙為證，且為被告所不否認，自堪認
    原告之主張為真實。
(二)、按支票背書人應照支票文義擔保支票之支付，又執票人向支
    票債務人行使追索權時，得請求自為付款提示日起之利息，
    如無約定利率者，按年利6釐計算，票據法第144條準用同法
    第29條、第39條、及第133 條分別定有明文。經查，本件被
    告為如附表編號1至編號4所示之支票背書人，自當就系爭支
    票所示票載金額負背書付款之責，從而原告請求被告給付如
    主文第1 項所示金額，及自提示日起至清償日止，均按年息
    百分之6 計算之法定遲延利息，揆諸前開法條規定，核屬正
    當，應予准許。
(三)、次按，發票地與付款地在同一省（市）區內者，支票之執票
    人應於發票日後7 日內，為付款之提示；發票地與付款地不
    在同一省（市）區內者，發票日後15日內，為付款之提示；
    發票地在國外，付款地在國內者，發票日後2 個月內，為付
    款之提示，而執票人不於第130 條所定期限內為付款之提示
    者，對於發票人以外之前手，喪失追索權，票據法第130 條
    、第132條復有規定。惟查，如附表編號5所示之支票，原告
    自承並未為付款之提示（本院95年1月12 日言詞辯論筆錄）
    ，是依上揭規定原告對於發票人以外之前手即被告，已喪失
    追索權，至原告雖主張係應發票人徐振宗之要求而未為付款
    之提示，然票據乃文義證券，故票據上之權利義務，悉依票
    上所載文義定之，故原告之主張，不足採信。從而，原告就
    如附表編號5 所示之支票，主張被告應負背書人責任，為無
    理由，自難准許。
(四)、綜上，原告請求被告給付418,000元，及如附表編號1至編號
    4所示各支票之票面金額，暨自如附表編號1至編號4 所示提
    示日起至清償日止，均按年息百分之6 計算之利息，為有理
    由，應予准許，逾此範圍部分則屬無據，應予駁回。
三、本判決所命被告給付原告部分之金額未逾500,000 元，應依
    民事訴訟法第389條第1項第5款之規定依職權宣告假執行。
四、本件事證已臻明確，兩造其餘主張及舉證，經審酌與判決結
    果尚不生影響，均不另論述，併予敘明。
五、據上論結：本件原告之訴為一部有理由，一部無理由，應依
    民事訴訟法第79條、第389條第1項第5款判決如主文。
中    華    民    國    95    年    2     月    10    日
                  民事第一庭    法  官  楊數盈
以上正本係照原本作成。
如對本判決上訴，須於判決送達後20日內向本院提出上訴狀。
中    華    民    國    95    年    2     月    10    日
                                書記官  王恬如
┌────────────────────────────────────────────────┐
│附表：                                                                       94年度訴字第661號  │
│                                                                                                │
├─┬────────┬────────┬──────┬──────┬─────┬─────┬──┤
│編│  發票人        │  付款人        │ 發票日     │提  示  日  │ 票面金額 │支票號碼  │備考│
│號│                │                │            │            │（新臺幣）│          │    │
├─┼────────┼────────┼──────┼──────┼─────┼─────┼──┤
│１│財葆企業有限公司│世華聯合商業銀行│94年5月31日 │94年5月31日 │ 72,000元 │AA0000000 │    │
│  │                │台北分行        │            │            │          │          │    │
├─┼────────┼────────┼──────┼──────┼─────┼─────┼──┤
│２│欣朝實業有限公司│富邦銀行北台中分│94年5月21日 │94年5月23日 │ 48,000元 │FU0000000 │    │
│  │                │行              │            │            │          │          │    │
├─┼────────┼────────┼──────┼──────┼─────┼─────┼──┤
│３│陳景成          │安泰商業銀行松山│94年6月12日 │94年6月13日 │ 168,000元│BI0000000 │    │
│  │                │分行            │            │            │          │          │    │
├─┼────────┼────────┼──────┼──────┼─────┼─────┼──┤
│４│峻鍏企業有限公司│彰化商業銀行太平│94年5月14日 │94年5月16日 │ 130,000元│CK0000000 │    │
│  │                │分行            │            │            │          │          │    │
├─┼────────┼────────┼──────┼──────┼─────┼─────┼──┤
│５│徐振宗          │第一商業銀行東門│94年6月30日 │未提示      │ 300,000元│TB0000000 │    │
│  │                │分行            │            │            │          │          │    │
└─┴────────┴────────┴──────┴──────┴─────┴─────┴──┘


司法院資訊處製作；財團法人民間司法改革基金會備份。
